【裁判字號】    99,交抗,1826
【裁判日期】    990923
【裁判案由】    違反道路交通管理處罰條例
【裁判全文】
臺灣高等法院交通事件裁定            99年度交抗字第1826號
    抗  告  人
    即受處分人  甲○○
上列抗告人因違反道路交通管理處罰條例案件，不服臺灣桃園地
方法院，中華民國99年7 月15日所為裁定（98年度交聲字第3289
號），提起抗告，本院裁定如下：
    主  文
抗告駁回。
    理  由
一、原裁定意旨略以：異議人即受處分人甲○○於民國98年9 月
    15日下午1 時36分許，駕駛車牌號碼GX—Z92 號營業大貨車
    ，行經台二己線南下2.3 公里處時，為內政部警政署國道公
    路警察局第九警察隊七堵小隊當場舉發「雷達測行速66公里
    、限速50公里，超速16公里」之違規，並填製內政部警政署
    國道公路警察局公警局交字第Z00000000 號舉發違反道路交
    通管理事件通知單，異議人不服向交通部公路總局新竹區監
    理所（下稱原處分機關）提出申訴。據證人即舉發之員警宋
    冠易於原審98年12月23日調查時結證稱：當時異議人行使外
    側車道，只有異議人的一部車，沒有其他車輛，不可能會測
    到別台車，我發現異議人超速後，是直接攔停，因為我是在
    測距232 公尺測到異議人超速的等語屬實（見原審卷第22頁
    ）；證人游鏡瓅亦證稱：當天我坐在副駕駛座上，我用後照
    鏡看到異議人的車子明顯較快，當時宋冠易告訴我該車超速
    時，當該車靠近時我才開啟警示燈，由宋冠易攔停等語屬實
    （見原審卷第22頁），而證人宋冠易所持之雷達測速器亦經
    經濟部標準檢驗局檢驗合格，有經濟部標準檢驗局98年5 月
    10日雷達測速儀檢定合格證書1 份附卷可參，是該測速器準
    確度應無疑問，復參諸證人宋冠易、游鏡瓅與異議人均素不
    相識，亦無任何仇隙，衡諸常情，證人應無設詞誣陷異議人
    ，而致己身陷於偽證重罪危險之理，其所為證言自堪採信；
    另依本件卷存證據資料並無任何證據，足以證明證人宋冠易
    、游鏡瓅上開證述係屬虛偽，亦無任何足以令人顯信其證述
    為不可採之品行證據或前科證據存在，自不得僅以證人宋冠
    易、游鏡瓅為舉發本件之警察人員，而全盤抹煞其基於證人
    資格所證述內容，而員警舉發違反道路交通管理處罰條例所
    列違規事實，本質為行政處分，基於公務員為公法上行為具
    有公信力原則，該行政行為當可被推定為真正，其據以依法
    處分之事實認定亦為正確無誤，而本件雷達測速儀業經經濟
    部標準檢驗局檢驗合格，而測得本件違規之日期又尚在儀器
    檢驗合格之有限期間內，自可排除因儀器故障導致測得數據
    錯誤之可能。再者，異議人當時行經台二己線南向2.3 公里
    處，同路段沿路於台二己線貨櫃場0 公里南向入口匝道、忠
    孝隧道南向入口、台二己線南向0.8 公里處、台二己線南向
    1.5 公里處、台二己線南向2.1 公里處（信義隧道入口），
    均有速限50公里之標示，至台二己線3.5公里處始接國道3號
    起點而放寬速限，有現場照片6 張附卷可稽。是異議人超速
    及受攔檢之地點既於台二己線南向2.3 公里處之前，距離國
    道3號高速公路尚有1.2公里，自應遵循速限，而無提前加速
    準備進入國道之必要，況目前高速公路之匝道均設置有加速
    車道，駕駛人大可進入高速公路後，於加速車道上始開始加
    速至速限範圍，要無於進入國道前提早加速之必要，否則高
    速公路前之道路速限規定豈不虛設？因認異議人有前開行駛
    道路速度超過規定最高速限之違規行為屬實。從而，原處分
    機關依據道路交通管理處罰條例第40條之規定，並參酌違反
    道路交通管理事件統一裁罰基準表所載之裁罰標準，處異議
    人罰鍰新臺幣1,600元，並依同法第63條第1項第1 款規定，
    記違規點數1 點，核無不當，是本件聲明異議為無理由，應
    予駁回。
二、抗告意旨略以：本案警察為舉發人兼證人，有違刑事訴訟法
    ；又測速器鎖定目標之車輛，仍可能有人為閃失、或主客觀
    因素之誤測存在，若以科學儀器輔佐，方得以讓抗告人接受
    ；且抗告人於當日接受舉發違反道路交通管理事件通知單時
    ，第一聯單本不讓抗告人簽名，經堅持後才讓抗告人簽名，
    其用意為何？而抗告人俱名簽上「無照相存證，不予承認，
    甲○○」，即被告知有登載不實、偽造文書之嫌，令抗告人
    有所不適，目的顯欲讓抗告人知難而退，其用意為何？爰請
    求法院撤銷原裁定云云。
三、經查：
(一)、按汽車駕駛人，行車速度，超過規定之最高時速，或低於規
    定之最低時速，除有第43條第1項第2款情形外，處1,200 元
    以上2,400元以下罰鍰，並記違規點數1點，道路交通管理處
    罰條例第40條、第63條第1項第1款分別定有明文。
(二)、抗告人確實於前揭時、地，有駕駛汽車行車速度超過規定之
    最高時速16公里以上之違規行為等情，業據證人即本件舉發
    員警宋冠易、游鏡瓅於原審詳細說明當時抗告人行使外側車
    道，只有抗告人一部車，並無其他車輛，不可能會測到別台
    車，游鏡瓅當天坐在副駕駛座，於後照鏡看到抗告人車速明
    顯較快，宋冠易於測距232 公尺「定點」測速，測到抗告人
    超速，當該車靠近時開啟警示燈，直接攔停之舉發經過（見
    原審卷第22頁），則本件違規事件並非僅由證人宋冠易或游
    鏡瓅個人獨自認定，而係由宋冠易、游鏡瓅執勤員警共同確
    認無誤後始行舉發，自無辨識錯誤之情形存在。
(三)、抗告人雖指本案舉發人兼證人，有違刑事訴訟法云云，然按
    交通警員製單舉發違反道路交通管理處罰條例所列之違規行
    為，係公務員基於職務上權力，依法就特定之具體事件所為
    具公法上效果之單方行政行為，基於公務員為公法上行為具
    有公信力之原則，該行政處分當可被推定為真正，本此公信
    原則，立法者乃賦予行政機關制定違反道路交通事件統一裁
    罰標準及處理細則，使執勤警員得當機處分以達其維護交通
    秩序、安全之行政目的；反之，若謂公務員一切行政行為均
    需預留證據以證其實，則國家行政勢必窒礙難行。本件證人
    宋冠易、游鏡瓅於依法執行職務當時，既親眼目睹抗告人高
    速駕駛，復以雷達測速儀器測得抗告人所駕駛車輛之車速為
    66公里，而開車上前指示攔停，嗣並就親眼見聞於受有具結
    程序及偽證罪擔保之情形下於法院到庭為證述，而所為之前
    開證詞，對於如何發現本件抗告人超速駕駛，暨如何以雷射
    測速儀器測速並攔停，以及採取現場錄音存證手段等舉發過
    程之細節，均能合理詳實之說明，且衡諸證人宋冠易、游鏡
    瓅與抗告人素無怨隙，並無故意設詞誣陷之動機與必要，所
    為上揭證述，亦無何違背一般經驗或論理法則之情形，復以
    一般執勤員警之專業訓練而言，對於該等職務上事項之觀察
    程度自遠較一般人更為專注，應無誤判之可能，足證抗告人
    確有於前揭時地，有駕駛汽車行車速度超過規定之最高時速
    50公里以上之違規行為。抗告人所辯，顯不足採。
(四)、再者，而證人宋冠易所持之雷射測速器係經經濟部標準檢驗
    局檢驗合格，有經濟部標準檢驗局98年5 月10日雷射測速儀
    檢定合格證書1 份附卷可參，是該測速器準確度應值得信賴
    ，而測得本件違規之日期又尚在儀器檢驗合格之有限期間內
    ，自可排除因儀器故障導致測得數據錯誤之可能，當無測速
    錯誤之疑慮，自可做為認定抗告人前開違規行為之證據。此
    外，復未見有何積極證據足認該測速儀器損壞、故障或不精
    確，從而抗告人專憑己見，質疑該測速儀器之正確性，主張
    須另以科學儀器佐證云云，自不足採。
(五)、至抗告人爭執舉發違反道路交通管理事件通知單簽名之經過
    云云，並不影響抗告人本案違規事實之認定，附此敘明。綜
    上，足證抗告人於前揭時、地，有駕駛汽車行車速度超過規
    定之最高時速50公里以上之違規事實，應堪認定。從而，原
    審裁定認原處分機關以受處分人上開交通違規行為明確，依
    據道路交通管理處罰條例第40條之規定，並參酌違反道路交
    通管理事件統一裁罰基準表所載之裁罰標準，處異議人罰鍰
    新臺幣1,600 元，並依同法第63條第1 項第1 款規定，記違
    規點數1 點，並無違誤，而駁回抗告人之異議，經核並無不
    當。抗告人猶持前詞指摘原裁定為不當，為無理由，應予駁
    回。
四、據上論結，應依道路交通案件處理辦法第26條，刑事訴訟法
    第412 條，裁定如主文。
中    華    民    國    99    年    9     月    23    日
                  刑事第十四庭審判長法  官  陳志洋
                                    法  官  謝靜慧
                                    法  官  梁耀鑌
以上正本證明與原本無異。
不得再抗告。
                                    書記官  莊淑茹
中    華    民    國    99    年    9     月    28    日

司法院資訊處製作；財團法人民間司法改革基金會備份。
